臺灣板橋地方法院刑事判決　　　　　　 96年度簡上字第105號
上　訴　人　甲○○
選任辯護人　許麗紅律師
上列上訴人因竊盜案件，不服本院九十五年度簡字第七二九四號
中華民國九十五年十二月二十五日第一審判決（聲請案號：九十
五年度速偵字第一六一四號），提起上訴，本院管轄之第二審合
議庭判決如下：
    主  文
原判決撤銷。
甲○○竊盜，處拘役參拾日，如易科罰金，以新臺幣壹仟元折算
壹日。減為拘役拾伍日，如易科罰金，以新臺幣壹仟元折算壹日
。
    事  實
一、甲○○前因公共危險案件，經臺灣臺北地方法院以九十三年
    度北交簡字第一五一九號判處罰金銀圓二萬元確定，於民國
    九十三年十一月九日執行完畢。又因竊盜案件，經臺灣臺北
    地方法院以九十四年度簡字第五八九號判處罰金銀圓三千元
    確定，於九十四年六月二十一日執行完畢。又因竊盜案件，
    經本院以九十五年度簡字第六五一五號判處拘役二十日確定
    ，尚未執行（以上均不構成累犯）。其意圖為自己不法之所
    有，於九十五年十一月十六日十九時五十分許，進入位於臺
    北縣永和市○○路二三九號之丙○○○內，佯裝選購物品，
    再趁店內人員未注意之際，徒手竊取店內總價值物新臺幣（
    下同）五百六十元之項鍊二條與手鍊乙條，將之置入其所攜
    帶之手提袋內得手後，於同日二十時二十分許，未經結帳即
    欲由大門離去，為該店店長乙○○察覺有異後報警在上址當
    場查獲，並扣得所竊之項鍊二條與手鍊乙條。
二、案經臺北縣政府警察局永和分局移送臺灣板橋地方法院檢察
    署檢察官偵查聲請簡易判決處刑。
    理  由
一、犯罪事實之認定：
  (一)訊據被告甲○○對於上揭犯罪事實自白不諱，核與證人乙○
    ○於警詢中證述之情節相符，並有現場及贓物相片四幀與贓
    物認領保管單乙紙在卷足稽，堪信被告自白應與事實相符。
  (二)被告雖尚辯以伊於八十五年服役期間，因中風致腦部蜘蛛網
    膜下出血，而患有器質性情感症候群及重鬱症之精神疾病，
    有幻聽幻覺等症狀出現，輒有衝動控制不良之行為，為抒解
    煩燥之感而不由自主行竊；另伊係領有殘障手冊之中度精神
    障礙者，家計全賴年邁母親洗碗維生，家庭經濟困窘，原審
    未慮及此而判處拘役三十日之罪刑，容有失當云云。惟查：
    經亞東紀念醫院鑑定結果，被告臨床診斷為輕度腦認知功能
    減損與器質性腦症候群，表現包括情感控制失調、妄想及幻
    聽等精神症狀，症狀發病後斷續起伏，雖經治療仍然存在；
    惟基於上開臨床診斷，佐以被告自述犯行時之精神狀態，其
    雖呈現精神病狀，然一般之認知能力及現實判斷力並未明顯
    減損及無法辨識偷竊行為之非法性之程度，反映於其行為之
    具備相當意圖性及目的性，亦無跡象顯示其呈現之焦躁不安
    足以影響及對於偷竊行為之控制力，因此難謂其精神障礙，
    已令其辨識其行為違法或欠缺依其辨識而行為之能力喪失或
    有顯減損，此有亞東紀念醫院九十六年三月一日鑑定報告乙
    份存卷足憑，足認被告行為時並無因精神障礙致不能辨識其
    行為違法或欠缺依其辨識而行為之能力，或此等能力顯著減
    低之情形。是以是被告上開置辯容無可採，而無礙於其犯罪
    行為與責任能力之認定。
  (三)綜上所述，本件事證已臻明確，被告如事實欄所載之犯行堪
    為認定，應予依法論科。
二、論罪科刑之法律適用：
  (一)核被告甲○○所為，係犯刑法第三百二十條第一項之竊盜罪
    。原審以被告犯行明確，依法論罪科刑，原非無見；惟查被
    告本件犯罪在九十六年四月二十四日以前，復無中華民國九
    十六年罪犯減刑條例所列不予減刑之情形，應依同條例第二
    條第一項第三款之規定，就所受宣示之有期徒刑、拘役或罰
    金減其刑期二分之一，原審未及審酌，於法仍有未合，是被
    告上訴所執前揭辯詞雖無理由，然原審既有可議之處，自然
    應由本院撤銷改判。
  (二)爰審酌被告素行（參卷附臺灣高等法院被告前案紀錄表）、
    家庭生活狀況、本件犯行之動機、使用之手段、所竊取物品
    之價值與犯後之態度等一切情狀，量處如主文所示之刑，並
    諭知易科罰金之折算標準，以資儆懲。又被告本件犯罪在九
    十六年四月二十四日以前，復無中華民國九十六年罪犯減刑
    條例所列不予減刑之情形，應依同條例第二條第一項第三款
    之規定，就所受宣示之拘役減其刑期二分之一。至減刑後易
    科罰金之折算標準，仍應依原宣示之折算標準而無庸另定，
    併此敘明。
據上論斷，應依刑事訴訟法第四百五十五條之一第一項、第三項
、第三百六十九條第一項、第二百九十九條第一項前段，刑法第
三百二十條第一項、第四十一條第一項前段，刑法施行法第一條
之一第一項、第二項前段，中華民國九十六年罪犯減刑條例第二
條第一項第三款、第七條第一項、第二項，判決如主文。
本案經檢察官曾文鐘到庭執行職務。
中　　華　　民　　國　　96　　年　　7 　　月　　20　　日
                  刑事第十一庭  審判長法　官  侯志融
                                      法  官  張宏節
                                      法  官  楊博欽
以上正本證明與原本無異
本件不得上訴。
                                      書記官　李慈容
中　　華　　民　　國　　96　　年　　7 　　月　　20　　日
附錄本案論罪科刑法條全文：
  中華民國刑法第三百二十條
  意圖為自己或第三人不法之所有，而竊取他人之動產者，為竊
  盜罪，處五年以下有期徒刑、拘役或五百元以下罰金。
  意圖為自己或第三人不法之利益，而竊佔他人之不動產者，依
  前項之規定處斷。
  前二項之未遂犯罰之。
